【裁判字號】    98,裁,142
【裁判日期】    980122
【裁判案由】    公職人員利益衝突迴避法
【裁判全文】
最  高  行  政  法  院  裁  定
                                       98年度裁字第142號
上  訴  人  甲○○
訴訟代理人  王聰明律師
上  訴 人   監察院
代  表  人  王建
上列當事人間公職人員利益衝突迴避法事件，上訴人對於中華民
國97年10月9日臺北高等行政法院93年度訴字第2212號判決，提
起上訴，本院裁定如下：
    主  文
上訴駁回。
上訴審訴訟費用由上訴人負擔。
    理  由
一、按對於高等行政法院判決之上訴，非以其違背法令為理由，
    不得為之，行政訴訟法第242條定有明文。依同法第243條第
    1項規定，判決不適用法規或適用不當者，為違背法令；而
    判決有同條第2項所列各款情形之一者，為當然違背法令。
    是當事人對於高等行政法院判決上訴，如依行政訴訟法第24
    3條第1項規定，以高等行政法院判決有不適用法規或適用不
    當為理由時，其上訴狀或理由書應有具體之指摘，並揭示該
    法規之條項或其內容；若係成文法以外之法則，應揭示該法
    則之旨趣，倘為司法院解釋或本院之判例，則應揭示該判解
    之字號或其內容。如以行政訴訟法第243條第2項所列各款情
    形為理由時，其上訴狀或理由書，應揭示合於該條項各款之
    事實。上訴狀或理由書如未依此項方法表明者，即難認為已
    對高等行政法院判決之違背法令有具體之指摘，其上訴自難
    認為合法。
二、本件上訴人對於高等行政法院判決上訴，主張：上訴人認法
    務部民國（下同）92年9月22日法政決字第0920039451號函
    非必於作成時即函達各級行政機關，該函之作成距上訴人僱
    用曾梨娜之1年間，人事行政局或彰化縣政府並未來函糾正
    ；且僱用前人事單位研究後所提之行政院秘書處及人事行政
    局相關函釋僅認不宜，其據此僱用，並無任何故意或過失，
    至於其後人事主管機關變更其見解，顯非僱用時所得預料。
    又公職人員利益衝突迴避法（下稱迴避法）之罰則，未慮及
    個案之妥當性，而罰鍰金額復由新台幣100萬元起跳，實不
    符比例原則，原審就上訴人此部分指「公職人員利益衝突迴
    避法」違憲，請求釋憲，原審隻字末提，亦未聲請釋憲，逕
    行判決，自屬違背法令等語。惟查，原審就公立學校人員之
    任用，係屬迴避法第4條第3項之非財產上利益，上訴人批准
    聘用其女曾梨娜為鄉立托兒所工友，將使女兒獲得工友之職
    務，即屬迴避法第5條所定義之「利益衝突」，即應依同法
    第6條自行迴避。因上訴人位居鄉長，對於核准僱用其女曾
    梨娜擔任該托兒所工友時，衡情應知其分際迴避職務之執行
    ，竟未迴避仍執行職務，違反迴避法第10條第1項第2款規定
    ，而依同法第16條裁處最低之罰鍰新臺幣100萬元，並無違
    反比例原則等情，業於判決理由內詳為論述。本院經核其上
    訴理由，係就原審取捨證據、認定事實之職權行使，指摘其
    為不當，並未具體表明原判決有何不適用法規或適用法規不
    當之情形，及合於行政訴訟法第243條第2項所列各款之事實
    ，難認對該判決之如何違背法令已有具體之指摘。依首開規
    定及說明，應認其上訴為不合法。
三、據上論結，本件上訴為不合法，依行政訴訟法第249條第1項
    前段、第104條、民事訴訟法第95條、第78條，裁定如主文
    。
中    華    民    國    98    年    1     月    22    日
                    最高行政法院第三庭
                        審判長法官  高  啟  燦
                              法官  鄭  忠  仁
                              法官  曹  瑞  卿
                              法官  黃  合  文
                              法官  吳  慧  娟
以  上  正  本  證  明  與  原  本  無  異
中    華    民    國    98    年    2     月    2     日
                              書記官  邱  彰  德


司法院資訊處製作；財團法人民間司法改革基金會備份。
